【裁判字號】    99,聲,90
【裁判日期】    990319
【裁判案由】    訴訟救助
【裁判全文】
臺灣高等法院民事裁定                    99年度聲字第90號
聲  請  人  甲○○
上列聲請人因與相對人乙○○間訴訟救助事件，對於中華民國99
年2月22日臺灣臺北地方法院99年度審救字第9號裁定，提起抗告
，就抗告費用聲請訴訟救助，本院裁定如下：
    主  文
聲請駁回。
    理  由
一、按當事人無資力支出訴訟費用者，依民事訴訟法第107 條規
    定，固得聲請訴訟救助，然所謂無資力係指窘於生活，且缺
    乏經濟信用者而言（最高法院43年台抗字第152 號判例意旨
    參照）。又此項聲請訴訟救助，依同法第109條第2項、第28
    4 條之規定，應提出能即時調查之證據，以釋明請求救助之
    事由，是法院調查聲請人是否無資力支出訴訟費用，專就聲
    請人提出之證據為之，如聲請人並未提出證據，或依其提出
    之證據，未能信其無資力支出訴訟費用之主張為真實，即應
    將其聲請駁回，並無派員調查之必要（最高法院26年滬抗字
    第34號判例意旨參照）。
二、聲請意旨略以：聲請人因與相對人乙○○間請求國家賠償事
    件，向臺灣臺北地方法院（下稱臺北地院）聲請訴訟救助（
    99年度審救字第9 號），經該法院駁回，聲請人不服提起抗
    告。以其已向台北市政府申請中低收入老人生活津貼，且已
    退休無收入，尚須扶養百歲父親，目前實無資力再支出抗告
    費用，爰聲請訴訟救助等語。
三、經查，本件聲請人於前揭事件經臺北地院依職權調閱其財產
    資料，其財產總額於民國97年度為新臺幣（下同）21萬2,43
    0元，股利所得1萬1,428 元，有稅務電子閘門財產所得調件
    明細表影本可稽（見本院卷第9 至12頁）。本件抗告費用僅
    區區1,000 元，以聲請人所調閱之財產資料，實無法證明其
    已無資力繳交1,000 元。聲請人雖提出台北市社會扶助申請
    表、清寒證明書等影本各1份為證（見本院卷第3頁、第6 頁
    ），惟該台北市社會扶助申請表僅係聲請人向區公所申請中
    低收入老人生活津貼之申請表，未經審核，自未能證明聲請
    人確無資力繳交1,000 元；另清寒證明書雖為臺北市文山區
    興業里辦公室所出具，但其用途係用以申請外籍勞工調降就
    業安定費，自未能證明聲請人確因窘於生活，且缺乏經濟上
    信用而無法繳交1,000 元抗告費，聲請人執此謂其無資力支
    付抗告費，自難採信。是聲請人提出之證據，未能信其無資
    力支出1,000 元訴訟費用之主張為真實，揆諸首揭說明，聲
    請人所為本件聲請，自有未洽，不應准許，爰裁定如主文。
中    華    民    國    99    年    3     月    19    日
                    民事第四庭
                        審判長法  官  張劍男
                              法  官  翁昭蓉
                              法  官  陳靜芬
正本係照原本作成。
不得抗告。
中    華    民    國    99    年    3     月    19    日
                              書記官  應瑞霞

司法院資訊處製作；財團法人民間司法改革基金會備份。
